臺灣雲林地方法院民事判決　九十一年度訴字第四六五號
　　原　　　告　乙○○
　　被　　　告　甲○○
右當事人間請求返還借款事件，本院判決如左：
    主    文
被告應給付原告新台幣壹佰萬伍仟元。其中捌拾柒萬仟元部分，自民國九十一年一
月十九日起至清償日止，按週年利率百分之五計算之利息。
原告其餘之訴駁回。
訴訟費用由被告負擔五分之四，餘由原告負擔。
    事    實
甲、原告方面：
一、聲明：
（一）被告應給付原告新台幣〔下同〕一百二十三萬三千六百四十八元，及自支付命
      令送達翌日起至清償日止，按週年利率百分之五計算之利息。
（二）訴訟費用由被告負擔。
二、陳述：
（一）被告向原告借款未還之時間及金額如下：(1)八十八年四月十四日，借款十五萬
      元。(2)八十八年七月十九日，借款二十萬元。(3)八十八年九月二十七日，借款
      一萬三千元。(4)八十八年十二月八日，借款十萬元。(5)八十九年一月十四日，
      借款十萬元。(6)八十九年一月三十一日，借款一萬元。(7)八十九年二月十八日
      ，借款九萬元。(8)八十九年二月二十一日，借款一萬元。(9)八十九年四月五日
      ，借款二十萬元，合計八十七萬三千元。
（二）上揭借款，至聲請核發支付命令時之利息，計為三十六萬六千六百六十元。另
      被告於八十九年一月二十七日向原告借款六十萬元，其利息尚有二萬六千元未
      付，合計為一百二十六萬五千六百六十元。惟被告否認欠款，並主張法定最高
      利率抗辯，是上開利息依週年利率百分之二十計算，則本金八十七萬三千元，
      其利息若從八十九年十一月一日算至九十一年九月三十日止，計為三十三萬四
      千六百四十八元，加上另筆借款利息二萬六千元，計為一百二十三萬三千六百
      四十八元。爰本於借貸之法律關係，請求被告如數給付上開借款本金及利息等
      語。
（三）對於被告抗辯之陳述：
  １、原告係基於朋友交情，而義務前往耶魯餐廳幫助被告，並非受僱為該餐廳經理
      。被告向原告借款，不只二百萬元那次，詳細借款時間及金額，如原告提出之
      明細表所示。至於借款利息，全係被告主動告知要給多少利息，非原告主動要
      求。借款二百萬元那次，被告係簽發三百二十萬元支票與原告，非被告所稱係
      先簽發六十萬元支票五紙，其後再應原告要求簽發三百二十萬元之支票，此可
      由面額三百二十萬元本票，其票載發票日為八十九年八月一日〔即附表編號九
      所示本票〕。另被告所稱之另五紙面額各六十萬之支票〔即附表編號一至五所
      示支票〕，其票載發票日均在八十九年八月一日以後，足證被告所稱先簽發六
      十萬元支票五紙，其後再應原告要求簽發三百二十萬元本票等語，確非事實。
  ２、被告積欠原告本金八十七萬三千元，原僅簽發附表編號一所示之支票與原告，
      因該支票面額不足清償所積欠之八十七萬三千元本金，經原告催討，被告乃再
      簽發附表編號三、七、八所示之三紙支票，原告並返還附表編號一所示之支票
      。上開支票三紙，面額計為一百萬五千元，其中八十七萬三千元，是要還原告
      之本金部分，其餘十三萬二千元，為被告自己計算要付八十七萬三千元的利息
      錢。
  ３、依被告當時算法，本金八十七萬三千元，其利息從八十九年十一月算至九十年
      一月三十日止，因為被告預計在九十年一月三十日可以兌現先還六十萬元本金
      〔即附表編號三所示之支票票款〕，然後將本金二十七萬三千元〔即扣除附表
      編號三所示支票之票款六十萬元〕的利息，從九十年二月算至同年六月三十日
      止，如果九十年六月三十日有兌現附表編號七所示之十七萬元票款，那麼剩下
      本金十萬三千元的利息計算，從九十年七月算至九十年八月三十一日止，依被
      告自己算法，合計本金及利息為一百萬五千元。因此，被告才簽發附表編號三
      、七、八所示三紙支票，交付原告執有。
  ４、被告簽發之上開三紙支票，其中附表編號七、八所示之支票，因為被告只蓋章
      ，沒有簽英文名字，所以原告將該二張支票交還被告補簽名，被告稱會補簽發
      支票給原告，當時兩造仍為好朋友，原告信任被告說詞，因而將該二紙支票讓
      被告帶走，豈料被告事後並未將該支票補開與原告，經原告催促，被告於電話
      中稱本票比支票更具法律效用，有他簽發給原告的本票，就一定可以向他討回
      所積欠之本金及利息。
  ５、附表編號三所示之支票，經被告要求一延再延而延後提示，最終提示仍然退票
      ，被告於電話中怪罪原告害其跳票，並否認欠錢因而對簿公堂。被告辯稱附表
      編號二、五所示支票，均已兌現，惟上開二紙支票，與本件本金八十七萬三千
      元及利息無關。附表編號三所示支票退票，目前支票仍由原告執有。關於利息
      部分，雙方借貸時並未明確說多少，係由被告主動算給原告，本件利息計算，
      亦係被告自己計算，再告訴原告。被告既然否認，並主張法定最高利率抗辯，
      則原告主張依年息百分之二十計算，本金八十七萬三千元，其利息若以八十九
      年十一月一日起算至九十一年九月三十日止，計為三十三萬四千六百四十八元
      ，其餘部分原告不主張。
  ６、關於利息二萬六千元部分，係被告另一筆借貸，按被告於八十九年一月二十七
      日向原告借款六十萬元，由被告簽發附表編號五所示之支票。該筆借貸利息，
      被告電話中親口說要給原告利息三萬六千元。因被告有先匯款一萬元，故還剩
      二萬六千元利息。至於利率如何，原告確不知情。又被告於簡易法庭及本院民
      事庭開庭時，均承認尚積欠原告借款，還沒有清償，這是不爭的事實。被告否
      認尚欠款項，顯然不實。
三、證據：
（一）支票及本票影本五紙。
（二）借款明細表影本一份。
（三）匯款存根影本十五份。
（四）支票明細表影本一份。
（五）存簿影本一份。
（六）資金往來明細表影本一份。
（七）郵政劃撥儲金存款收據影本二紙。
（八）聲請向第一銀總行儲蓄部查明附表編號七、八所示支票提示資料。
乙、被告方面：
一、聲明：
（一）駁回原告之訴。
（二）訴訟費用由原告負擔。
（三）如受不利判決，願供擔保請准宣告免為假執行。
二、陳述：
（一）被告前在雲林縣虎尾鎮安溪里九十三之二十號經營「虎尾馬術公園」、及在該
      公園內經營「耶魯餐廳」，原告為被告好友，當時擔任該餐廳之經理。八十八
      年五月間，被告向原告借款二百萬元，約定利息按月息三分計算，預定借款期
      間一年半左右，被告乃連本帶利簽發如附表編號一、二、三、四、五所示支票
      ，即面額六十萬元之支票五紙，合計三百萬元，交與原告供作還款憑證，並另
      簽發發票日及到期日，均為八十九年八月一日、面額三百二十萬元之附表編號
      九所示本票一紙為擔保，交付原告收執。
（二）嗣於九十年一月間，被告欲清償借款，原告要求再多付一點利息，被告乃於九
      十年一月二十九日簽發如附表編號六所示之支票，面額三百二十萬元，交付原
      告以清償該借款。惟事後原告僅返還附表編號一、二、四、五號所示之支票，
      附表編號五所示之支票、及附表編號九所示之保證本票，則未同時返還。因雙
      方交情甚篤，原告已不在該餐廳工作，被告不以為意，詎原告事後竟起貪念，
      以被告尚積欠一百二十六萬五千六百六十元，並以附表編號九所示之本票，聲
      請本院九十一年度票字第六０號裁定本票准予強制執行。
（三）原告稱被告積欠其本金九筆，合計八十七萬三千元，各筆金額沒有超過二十萬
      元，與原告支付命令所列證據，即附表編號一、三、七、八所示之四紙支票金
      額，並不相符，該四紙支票面額一百六十五萬元，亦與原告主張之本金額數或
      本利數額，俱不相符。被告不能提出其中三紙支票正本證明，其究以何證據證
      明系爭債權存在，令入費解。
（四）原告提出之明細表，雖記載(1)八十八年一月五日親手將三十萬元交與被告。(2)
      八十八年四月十四日親手將十五萬元交與被告。(3)八十八年八月十九日親手將
      六萬元交與被告。(4)八十八年十二月八日親手將十萬元交與被告。(5)八十八年
      十二月二十九日親手將三十二萬元交與被告。(6)八十九年一月二十五日親手將
      九萬元交與被告。(7)八十九年二月十八日親手將九萬元交與被告。(8)八十九年
      五月二十五日親手將六萬五千元交與被告等等，應屬虛偽。原告意圖非在膨脹
      本金，即存抵銷被告所付利息之數額，被告否認其真正。原告未舉證證明其事
      ，自無足取。上述數額合計為一百十八萬元，原告主張借款總金額六百五十三
      萬五千元，扣除此一不實之數額，僅餘五百三十五萬元，原告自認被告合計已
      清償其本金五百六十六萬二千元，有其提出之準備書狀記載可稽，較五百三十
      五萬五千元，尚多出三十萬七千元。就本金而言，被告已無虧欠。況被告讓原
      告兌現之七張支票，金額合計為六百七十七萬二千元〔有原告提出之支票兌現
      明細表各項相加總額可稽〕，遠多於上開五百三十五萬五千元，足見原告連本
      帶利已足額清償。
（五）兩造原係好友，並非各筆借貸均有利息約定，原告亦於書狀自承借款利息，全
      係被告主動告知要給多少利息，顯見兩造就利息多寡，並無約定。原告主張全
      部按每百元日息一角即週年利率百分之三十六計算，原告既未舉證證明，且違
      反民法第二百零五條所定利息不得超過週年利率百分之二十之規定。原告聲請
      支付命令時，既僅提出附表編號一、三、七、八所示四紙支票為證，顯見其主
      張借貸債權縱屬存在〔被告否認其事〕，其債權證書亦僅為該四紙支票。因此
      ，原告主張未還金額九筆，與該四筆支票金額不相符，被告既已收回四紙支票
      之其中三紙〔即附表編號一、七、八所示支票三紙〕，顯見該三紙支票之票款
      ，已經清償，否則原告豈有可能將該支票返還被告。
（六）原告提出之附表編號七、八所示之支票，係兩造間其他借貸，被告業已收回該
      二紙支票，按「債權證書已返還者，推定其債之關係消滅」，民法第三百二十
      五條第三項定有明文。原告無法提出該二紙支票，依上開規定，自應推定債之
      關係消滅。如原告主張該二紙支票，尚未清償者，應由其負舉證責任，要難以
      原告持有該支票之影本，即認原告已盡舉證之責。又附表編號一至五所示五紙
      支票，面額均為六十萬元，計為三百萬元。附表編號九所示之本票、及編號六
      所示支票，其面額均為三百二十萬元，顯見應係同一筆債務。被告已盡舉證責
      任，原告僅提出附表編號一、三、七、八所示之支票影本四紙，並不能證明被
      告對其尚負有債務。為此，請求駁回原告之訴等語。
三、證據：
（一）對帳單影本一紙。
（二）支票存根影本五紙。
（三）本院九十一年度票字第六０號裁定影本一紙。
丙、本院依原告聲請向第一銀總行儲蓄部查明附表編號七、八所示支票提示資料。
    理    由
一、按訴狀送達後，原告不得將原訴變更或追加，但擴張或減縮應受判決事項之聲明
    者，不在此限。民事訴訟法第二百五十五條第一項第三款定有明文。本件原告原
    起訴請求被告應給付原告一百二十六萬五千六百六十元及法定遲延利息，嗣於本
    院九十一年十月二十八日減縮為被告應給付原告一百二十三萬三千四百六十八元
    ，其將原訴減縮應受判決事項之聲明，揆諸首開規定，應為法之所許，合先敘明
    。
二、原告起訴主張：被告向其借款未還，其時間及金額如下：(1)八十八年四月十四日
    借款十五萬元。(2)八十八年七月十九日借款二十萬元。(3)八十八年九月二十七日
    借款一萬三千元。(4)八十八年十二月八日借款十萬元。(5)八十九年一月十四日借
    款十萬元。(6)八十九年一月三十一日借款一萬元。(7)八十九年二月十八日借款九
    萬元。(8)八十九年二月二十一日借款一萬元。(9)八十九年四月五日借款二十萬元
    ，合計八十七萬三千元。上揭借款，其利息依週年利率百分之二十計算，則本金
    八十七萬三千元，其利息若從八十九年十一月一日算至九十一年九月三十日止，
    計為三十三萬四千六百四十八元，加上另筆借款利息二萬六千元，計為一百二十
    三萬三千六百四十八元，爰本於借貸之法律關係，請求被告如數給付上開借款本
    金及利息等語。原告與被告原為好朋友，被告向原告借款不只二百萬元那次，有
    原告提出之明細表可稽。至於借款利息，全係被告主動告知要給多少利息，非原
    告主動要求。借款二百萬元那次，被告係簽發三百二十萬元支票與原告，非被告
    所稱先簽發六十萬元支票五紙，其後再應原告要求簽發三百二十萬元之支票，此
    部分可從附表編號九所示之本票，其發票日及到期日均為八十九年八月一日可證
    。另被告稱附表編號一至五所示之支票，其發票日均在八十九年八月一日以後，
    足證被告所稱先簽發六十萬元支票五紙，其後再應原告要求簽發三百二十萬元本
    票等語，並非事實。被告積欠原告本金八十七萬三千元，原僅簽發交付原告附表
    編號一所示之支票，惟因該支票面額不足清償積欠之八十七萬三千元本金，經原
    告催討，被告乃從新簽發附表編號三、七、八所示三紙支票，原告並返還附表編
    號一所示之支票。上開支票三紙，面額計為一百萬五千元，其中八十七萬三千元
    ，是要還原告之本金部分，其餘十三萬二千元，為被告自己計算要付八十七萬三
    千元之利息用。上開三紙支票，其中附表編號七、八所示支票，因為被告只蓋章
    ，未簽署英文名字，原告乃將該二張支票交由被告補簽名，當時兩造仍為好朋友
    ，而讓被告將該二紙支票帶走，豈料被告事後未補簽支票，並於電話中稱本票比
    支票更具法律效用，有他簽發與原告之本票即可，因而，原告未執有該二紙支票
    正本。而附表編號三所示之支票，經被告要求而延後提示，最終仍然退票。被告
    辯稱附表編號二、五所示支票，均已兌現。惟上開二紙支票，與本件本金八十七
    萬三千元及利息無關。附表編號三所示之支票退票，目前支票仍由原告執有。關
    於利息部分，雙方於借貸時並未明確約定，而由被告主動算給原告，本件利息計
    算，亦係被告自己計算，再告訴原告。被告既然否認，則原告主張依年息百分之
    二十計算，本金八十七萬三千元，其利息若以八十九年十一月一日起算至九十一
    年九月三十日止，計為三十三萬四千六百四十八元。至利息二萬六千元部分，係
    另一筆借貸，被告於八十九年一月二十七日向原告借款六十萬元，由被告簽發附
    表編號五所示之支票。該筆借貸利息，被告電話中親口說要給原告利息三萬六千
    元。因被告先匯款一萬元，尚剩二萬六千元利息未付。至於利率如何，原告的確
    不知情。又被告於簡易法庭及本院民事庭開庭時，均承認尚積欠原告借款，還沒
    有清償，這是不爭的事實。因此，被告事後否認尚欠款項，顯然不實等語。
三、被告則以：兩造原為好友，原告當時在「耶魯餐廳」任經理。八十八年五月間，
    其向原告借款二百萬元，約定利息按月息三分計算，預定借款期間一年半左右，
    被告乃連本帶利簽發如附表編號一、二、三、四、五所示支票，即面額六十萬元
    之支票五紙，合計三百萬元，交與原告供作還款憑證，並另簽發附表編號九所示
    之本票一紙為擔保，交付原告收執。嗣於九十年一月間，被告欲清償借款，原告
    要求再多付一點利息，被告乃於九十年一月二十九日簽發如附表編號六所示之支
    票，交付原告用以清償借款。事後原告僅返還附表編號一、二、四、五號所示支
    票，而附表編號五、九所示之支票及本票，並未同時返還。因雙方交情甚篤，原
    告已不在該餐廳工作，被告不以為意，詎原告事後竟起貪念，以被告尚積欠一百
    二十六萬五千六百六十元，並以附表編號九所示之本票，聲請本院裁定本票准予
    強制執行。原告主張被告積欠其本金九筆，合計八十七萬三千元，各筆金額沒有
    超過二十萬元，與原告支付命令所列證據，即附表編號一、三、七、八所示之四
    紙支票面額，並不相符。該四紙支票面額計一百六十五萬元，與原告主張之本金
    數額或本利數額，俱不相符。原告提出之明細表，雖記載(1)八十八年一月五日親
    手將三十萬元交與被告。(2)八十八年四月十四日親手將十五萬元交與被告。(3)八
    十八年八月十九日親手將六萬元交與被告。(4)八十八年十二月八日親手將十萬元
    交與被告。(5)八十八年十二月二十九日親手將三十二萬元交與被告。(6)八十九年
    一月二十五日親手將九萬元交與被告。(7)八十九年二月十八日親手將九萬元交與
    被告。(8)八十九年五月二十五日親手將六萬五千元交與被告等等，應屬虛偽。原
    告意圖非在膨脹本金，即存抵銷被告所付利息之數額，被告否認其真正。原告未
    舉證證明其事，自無足取。上述數額合計為一百十八萬元，原告主張借款總金額
    六百五十三萬五千元，扣除此一不實之數額，僅餘五百三十五萬元，原告自認被
    告合計已清償其本金五百六十六萬二千元，有其提出之準備書狀記載可稽，較五
    百三十五萬五千元，尚多出三十萬七千元。就本金而言，被告已無虧欠。況被告
    讓原告兌現之七張支票，金額合計為六百七十七萬二千元，遠多於上開五百三十
    五萬五千元，足見原告連本帶利已足額清償。原告提出之附表編號七、八所示支
    票，係兩造間其他借貸，被告業已收回該二紙支票，按「債權證書已返還者，推
    定其債之關係消滅」，民法第三百二十五條第三項定有明文。原告無法提出該二
    紙支票，依上開規定，自應推定債之關係消滅。如原告主張該二紙支票尚未清償
    者，應由其負舉證責任。又附表編號一至五所示之五紙支票，面額均為六十萬元
    ，計為三百萬元。附表編號七所示之本票、及編號六所示之支票，其面額均為三
    百二十萬元，顯見應係同一筆債務。原告僅提出附表編號一、三、七、八所示之
    支票影本四紙，並不能證明被告對其尚負有債務。為此，請求駁回原告之訴等語
    ，置辯。
四、原告主張之上開事實，已據其提出借款明細表影本一份、匯款存根影本十五紙、
    支票明細表影本一份、存簿影本一份、資金往來明細表影本一份、郵政劃撥儲金
    存款收據影本二紙、支票及本票影本五紙等物為證。被告對於兩造前有金錢借貸
    往來，及簽發附表編號一、三、七、八、九所示之票據，交付與原告之事實，並
    不爭執，此部分自堪信為實在。茲本件爭執重點，乃（一）兩造間前有借貸關係
    ，為兩造所不爭執，就清償完畢之事實，應由何造負舉證責任。（二）原告得請
    求給付金額為何等問題。經查：
（一）按當事人主張有利於己之事實者，就其事實有舉證之責任，民事訴訟法第二百
      七十七條定有明文。又主張常態事實者，就其事實無庸舉證，主張變態事實者
      ，應就變態事實負舉證義務，此為舉證責任分擔原則。主張權利成立〔存在〕
      之當事人，應就權利發生之事實負舉證責任，就該權利並無障礙及並未消滅之
      事實，不負舉證責任，他造主張權利有障礙或消滅者，就其事實有舉證之責任
      。原告於其所主張之起訴原因，不能為相當之證明，而被告就其抗辯事實，已
      有相當之反證者，當然駁回原告之請求。最高法院著有二十年上字第二四六六
      號判例可循。本件原告主張兩造有借貸關係，被告不否認其前向原告借款之事
      ，惟主張其與原告間之債務，已經清償。因此，依上開舉證責任分配原則，被
      告應就借款已經清償完畢之事實，負舉證責任。
（二）原告主張被告向其借款時間及金額如左：(1)八十八年四月十四日借款十五萬元
      。(2)八十八年七月十九日借款二十萬元。(3)八十八年九月二十七日借款一萬三
      千元。(4)八十八年十二月八日借款十萬元。(5)八十九年一月十四日借款十萬元
      。(6)八十九年一月三十一日借款一萬元。(7)八十九年二月十八日借款九萬元。
      (8)八十九年二月二十一日借款一萬元。(9)八十九年四月五日借款二十萬元，計
      有八十七萬三千元未還。被告積欠其本金八十七萬三千元，原僅簽發交付原告
      附表編號一所示之支票，因該支票面額不足清償本金八十七萬三千元，經原告
      催討，被告乃再簽發交付原告附表編號三、七、八所示之三紙支票，並由原告
      交還附表編號一所示之支票。依被告當時算法，本金八十七萬三千元，其利息
      從八十九年十一月算至九十年一月三十日止，即預計附表編號三所示支票兌現
      ，然後將本金二十七萬三千元〔即扣除附表編號三所示支票之票款六十萬元〕
      的利息，從九十年二月算至同年六月三十日止，如果九十年六月三十日有兌現
      附表編號七所示之十七萬元票款，僅剩下本金十萬三千元之利息計算，從九十
      年七月算至九十年八月三十一日止，依被告自己算法，其本金及利息計為一百
      萬五千元。因此，被告才簽發交付原告附表編號三、七、八所示之三紙支票。
      上揭借款本金八十七萬三千元，其利息若從八十九年十一月一日算至九十一年
      九月三十日止，計為三十三萬四千六百四十八元。加上被告另於八十九年一月
      二十七日，向原告借款六十萬元，其利息尚有二萬六千元未付，合計請求被告
      給付一百二十三萬三千六百四十八元。
（三）原告主張被告向其借款本金八十七萬三千元未還之事實，已據其提出存款存根
      聯影本、匯款通知單存根聯影本、及資金往來明細表影本可稽。從該存根聯之
      存入或匯入款項之收款人，均為被告或被告經營之翔龍建設股份有限公司，此
      部分為被告所不爭執，足見原告主張被告向其借款之事實，應屬實在。原告主
      張被告積欠其借款本金八十七萬三千元，原僅簽發交付原告附表編號一所示之
      支票，因該支票面額不足清償本金八十七萬三千元，經原告催討，乃再簽發交
      付原告附表編號三、七、八所示三紙支票，原告並返還被告附表編號一所示之
      支票等情，並據原告提出上述三紙支票影本為證。再從被告九十一年十一月五
      日言詞辯論期日提出之兌現支票明細表觀之，附表編號一所示支票，並無提示
      日期及兌現日期資料，惟記載「退回」字樣。是原告主張其將該支票交還被告
      等情，堪信為實在。再者，附表編號三所示之支票，經原告提示而不獲兌現，
      且被告於上開明細表上，並記載「退票」字樣，復有明細表、支票及退票理由
      單可稽。
（四）兩造借款利息如何約定，究係每十萬元月息三千元即週年利率百分之三十六，
      抑或未約定利息，由被告於清償時自動加給利息或主動告知利息，其等先後主
      張不一致。惟原告於九十一年十一月五日準備書狀記載兩造原為朋友關係，關
      於利息，雙方借貸時並未明確說多少，全由被告主動算給等語〔見原告九十一
      年十一月五日準備書狀第六點〕；被告於九十一年五月二十日答辯狀〔三〕亦
      載兩造原係好朋友，並非各筆借貸均有利息約定，並認原告自承借款利息，全
      係由被告主動告知要給多少利息，顯見兩造就利息多寡並無約定等語〔見九十
      一年五月二十日被告答辯狀【三】第三點記載〕。上揭借款之利息，未見有明
      確之約定。因此，被告雖於九十一年七月九日另辯稱當時借款利息，約定每十
      萬元月息三千元，惟原告主張該三千元，另包括銀行解約補償、及複利之利息
      等語。兩造就利息部分，既屬先後主張不一，參以兩造原是好朋友，借款當時
      未明確約定利息，乃情理之常。且被告辯稱其向原告借款二百萬元，約定利息
      按月息三分計算，預定借款期間一年半左右，被告乃連本帶利簽發如附表編號
      一、二、三、四、五所示支票，合計三百萬元，交與原告供作還款憑證，並另
      簽發附表編號九所示本票一紙為擔保，交付原告收執。嗣於九十年一月間，被
      告欲清償借款，原告要求再多付一點利息，被告乃於九十年一月二十九日簽發
      如附表編號六所示之支票，面額三百二十萬元，交付原告以清償該借款。惟事
      後原告僅返還附表編號一、二、四、五號所示之支票，附表編號五所示之支票
      、及附表編號九所示之保證本票，則未同時返還等語。惟查，原告否認此事。
      衡諸被告如欲清償借款，應允被告要求多付一點利息者，其僅多付一點現金或
      另簽發該多一點之利息之支票即足，何須另行簽發面額三百二十萬元之如附表
      編號六所示之支票。再者，支票為支付證券，一般人持有支票等同現金看待，
      鮮少清償借款而未收回支票者，更何況被告所指之該支票，其面額高達六十萬
      元之鉅。是被告辯稱其清償交付該三百二十萬元支票，漏未將系爭支票及本票
      收回等情，是與常情不合。又從被告提出之兌現明細表上記載其與原告往來之
      債務，已兌現之金額高達七百五十七萬九千二百五十元，足見兩造款項往來，
      非僅被告所指之二百萬元借款甚明。因此，被告此部分所辯，顯違常情，不足
      採信。
（五）原告固主張被告積欠其本金八十七萬三千元，被告當時以本金八十七萬三千元
      ，而利息自八十九年十一月算至九十年一月三十日止，即預計附表編號三所示
      支票兌現，然後將本金二十七萬三千元〔即扣除附表編號三支票之票款六十萬
      元〕的利息，從九十年二月算至同年六月三十日止，如果九十年六月三十日有
      兌現附表編號七所示之十七萬元票款，那麼剩下本金十萬三千元的利息計算，
      從九十年七月算至九十年八月三十一日止，依被告自己算法，合計本金及利息
      為一百萬五千元。因此，被告才簽發交付原告附表編號三、七、八所示三紙支
      票。從原告主張向其借款八十七萬三千元，加計利息後，被告乃簽發附表編號
      三、七、八所示之支票支付，被告為清償該借款而簽發交付原告上開支票，其
      本意乃清償上開借款之用，因此，該交付之支票未兌現，則舊之借款債務，並
      未消滅，顯見被告簽發上開支票，係屬「新債清償」性質。而被告簽發之支票
      ，一般均於發票人欄簽署被告「英文名字」，僅附表編號七、八所示之支票，
      沒有簽署被告之英文名字，並有該支票影本可稽。而附表編號七、八所示之二
      紙支票，經被告申報作廢，並將支票號碼剪下銷號，並有第一銀行安和分行九
      十一年十月七日一銀安和字第四二二號函可稽。參以被告提出之明細表，記載
      最後經原告兌現之支票日期，為九十年五月二十二日，有其提出之明細表可按
      。而附表編號七、八所示之支票，其發票日分別為九十年六月三十日、九十年
      八月三十一日，均在上開最後兌現日期之後，且無其他證據證明被告有清償該
      二紙支票之票款紀錄。因而，原告主張該二紙支票，因被告未簽署英文名字，
      乃交由被告補簽署英文名字，惟被告並未簽補、亦未交還該二紙支票等情，堪
      信為實在。被告辯稱原告未持有該二紙支票正本，表示被告已經清償等情，不
      足採信。
（六）綜合上述，被告簽發附表編號三、七、八所示支票，以清償前欠之八十七萬三
      千元本金及利息，面額計一百萬五千元，認定已如上述，原告並執有被告簽發
      之附表編號三所示之支票原本、及附表編號七、八所示之支票影本可稽。是原
      告請求被告給付一百萬五千元，即無不合。至原告另以被告於八十九年一月二
      十七日，向原告借款六十萬元，尚有利息二萬六千元未付。惟此部分為被告否
      認，原告就此並未舉證證明，自難認為實在。再者，被告簽發附表編號三、七
      、八所示支票，供作清償前欠八十七萬三千元之本金及利息，兩造當時並無利
      息之約定，已如上述。因此，原告另請求利息三十三萬四千六百四十八元，即
      屬無據。
五、按利息不得滾入原本，再生利息，民法第二百零七條第一項前段定有明文。本件
    原告主張之借款本金為八十七萬三千元，而被告為清償該借款本金及利息，乃簽
    發交付附表編號三、七、八所示之支票三紙，面額計一百萬五千元。就本金而言
    ，仍屬八十七萬三千元，其餘十三萬二千元，應為利息部分。依上開規定，兩造
    未有特別約定，自不得將該利息滾入原本，再生利息。從而，原告依借貸之法律
    關係，請求被告給付原告一百萬五千元，其中八十七萬三千元部分，自支付命令
    送達翌日即九十一年一月十九日起至清償日止，按週年利率百分之五計算之利息
    之範圍，為有理由，應予准許。逾此範圍及利息之請求，不應准許，應予駁回。
    又原告並未陳明願供擔保聲請宣告假執行，是被告陳明願供擔保，聲請宣告免為
    假執行，即無必要，併予敘明。
六、本件事證已臻明確，兩造其餘訴訟資料及攻擊防禦方法，經審酌後，認與判決認
    定基礎無涉，爰毋庸逐一論列，併予敘明。
七、據上論結，本件原告之訴為一部有理由，一部無理由，依民事訴訟法第七十九條
    但書，判決如主文。
中　　　華　　　民　　　國　　九十一　　年　　 十一 　　月　　 十九 　　日
                                    臺灣雲林地方法院民事庭
~B法　　　官　林秋火
右為正本係照原本作成
如對本判決上訴須於判決送達後二十日內向本院提出上訴狀。（須附繕本）
中　　　華　　　民　　　國　　九十一　　年　　 十一 　　月　　 十九 　　日
~B法院書記官　洪秀虹
~F0
~T40
附表：
┌──┬────┬────┬────┬─────┬─────┬─────┐
│編號│發票日  │票面金額│發 票 人│  付款銀行│票據號碼  │備     註 │
├──┼────┼────┼────┼─────┼─────┼─────┤
│ 一 │891130  │六十萬元│甲○○  │第一商業銀│0000000   │          │
│    │        │        │        │行安和分行│          │          │
├──┼────┼────┼────┼─────┼─────┼─────┤
│ 二 │891230  │六十萬元│甲○○  │第一商業銀│0000000   │          │
│    │        │        │        │行安和分行│          │          │
├──┼────┼────┼────┼─────┼─────┼─────┤
│ 三 │900130  │六十萬元│甲○○  │第一商業銀│0000000   │          │
│    │        │        │        │行安和分行│          │          │
├──┼────┼────┼────┼─────┼─────┼─────┤
│ 四 │900230  │六十萬元│甲○○  │第一商業銀│0000000   │          │
│    │        │        │        │行安和分行│          │          │
├──┼────┼────┼────┼─────┼─────┼─────┤
│ 五 │900331  │六十萬元│甲○○  │第一商業銀│0000000   │          │
│    │        │        │        │行安和分行│          │          │
├──┼────┼────┼────┼─────┼─────┼─────┤
│ 六 │900129  │三百二十│甲○○  │第一商業銀│0000000   │          │
│    │        │萬元    │        │行安和分行│          │          │
├──┼────┼────┼────┼─────┼─────┼─────┤
│ 七 │900630  │十七萬元│甲○○  │第一商業銀│0000000   │          │
│    │        │        │        │行總行儲蓄│          │          │
│    │        │        │        │部        │          │          │
├──┼────┼────┼────┼─────┼─────┼─────┤
│ 八 │900831  │二十三萬│甲○○  │第一商業銀│0000000   │          │
│    │        │五千元  │        │行總行儲蓄│          │          │
│    │        │        │        │部        │          │          │
└──┴────┴────┴────┴─────┴─────┴─────┘
┌──┬────┬────┬────┬─────┬─────┬─────┐
│編號│發票日  │到 期 日│發 票 人│面      額│票據號碼  │備     註 │
├──┼────┼────┼────┼─────┼─────┼─────┤
│九  │890801  │890801  │甲○○  │三百二十萬│010107    │          │
│    │        │        │        │元        │          │          │
└──┴────┴────┴────┴─────┴─────┴─────┘
